【裁判字號】    89,易,2794
【裁判日期】    900226
【裁判案由】    傷害等
【裁判全文】
臺灣臺北地方法院刑事判決                        八十九年度易字第二七九四號
    公  訴  人  臺灣臺北地方法院檢察署檢察官
    被      告  乙○○
                甲○○
右列被告因傷害案件，經檢察官聲請以簡易判決處刑（八十九年度偵字第八九七０號
），本院改依通常程序判決如左：
    主  文
乙○○傷害人之身體，處拘役參拾日，如易科罰金，以參佰元折算壹日。
甲○○傷害人之身體，處拘役參拾日，如易科罰金，以參佰元折算壹日。其餘被訴部
分公訴不受理。
    事  實
一、乙○○係車號ＦＨ─０七六號大貨車司機，甲○○係ＡＤ─七一一號營業大客車
    （即公共汽車）司機，其二人於民國八十九年二月十四日上午十一時四十六分許
    ，分別駕駛上開車輛行經台北市○○區○○路與市府路（檢察官誤載為忠孝東路
    ）口時，因駕車糾紛，遂均基於傷害人身體之犯意，互相出手毆打對方，致乙○
    ○受有下巴、左頸、左腕背、右膕部等多處挫擦傷之傷害，甲○○受有下唇擦傷
    、右側口角內粘膜擦傷、右上顎門齒到犬齒之牙橋鬆動等傷害。
二、案經乙○○、甲○○訴由台北市政府警察局信義分局報請台灣台北地方法院檢察
    署檢察官偵查起訴。
    理  由
甲、有罪部分：
一、訊據被告乙○○對於在右揭時、地毆打甲○○之事實坦承不諱，並據告訴人甲○
    ○指訴在卷，且有台北市立忠孝醫院出具之驗傷診斷書二紙附卷可證，被告乙○
    ○之自白與事實相符，應可採為證據。另訊據被告甲○○矢口否認有何傷害犯行
    ，辯稱：其當天因駕車與乙○○發生糾紛，後來下車理論，當其回頭要上公車時
    ，乙○○從後面對其偷襲毆打，其跟本沒有還手打乙○○云云；惟查：被告甲○
    ○於警訊時僅供稱：其下車要找乙○○理論，不料乙○○卻抓住其領帶，用拳頭
    及膝部打擊其臉部及腹部，乙○○手上並未持武器（見偵查卷第十頁背面），於
    八十九年五月十一日檢察官第一次偵訊時又供稱：其轉身就走，結果乙○○從後
    面對其追打（見偵查卷第二十二頁），於八十九年九月七日檢察官訊問時始供稱
    ：是乙○○拿榔頭要打我（見偵查卷第三十六頁），於本院審理時則供稱：其要
    回頭上公車時，乙○○用拳頭偷襲，且從車上拿榔頭下來要追打，其趕快跑回車
    上（見本院八十九年十二月二十七日筆錄），其於警訊時並未表示遭乙○○自後
    方偷襲，且表示乙○○未持武器，嗣於檢察官第一次偵訊時始稱遭乙○○自後追
    打，但仍未指訴乙○○持榔頭追打，嗣後檢察官偵訊及本院審理時始稱乙○○拿
    榔頭要追打，前後指述未見一致，其供詞已難輕信；而右揭乙○○與甲○○互毆
    ，乙○○亦受有傷害之事實，已據告訴人乙○○於警訊及偵審中指訴明確，並有
    行政院衛生署台北醫院診斷證明書一紙在卷足憑，該診斷證明書記載乙○○受有
    如事實欄所示之傷害，核與乙○○指訴被告甲○○對其傷害情節及受傷情狀相符
    ，且被告甲○○亦自承因駕車與乙○○發生糾紛，而徵諸乙○○受傷之部位遍及
    下巴、左頸、左腕背、右膕部等處，應非為誣指甲○○而自行造成，是乙○○指
    訴其係與甲○○互毆成傷等情，應可採信，是被告甲○○上開所辯，無非飾卸之
    詞，要無足取。本件事證明確，被告乙○○、甲○○之犯行均堪認定。
二、按被告犯罪後，刑法第四十一條業於九十年一月四日修正，同年月十二日生效，
    該法條規定：「犯最重本刑為五年以下有期徒刑之罪，而受六月以下有期徒刑或
    拘役之宣告，因身體、教育、職業或家庭之關係或因其他正當事由，執行顯有困
    難者，得以一元以上三元以下折算一日，易科罰金。但確因不執行所宣告之刑，
    難收矯正之效或難以維持法秩序者，不在此限。」「併合處罰之數罪，均有前項
    情形，其應執行之刑逾六月者，亦同」；是被告乙○○、甲○○犯罪後法律已有
    變更，比較新舊法之結果，以新法有利於被告，依刑法第二條第一項前段之規定
    ，應適用最有利於被告之新法，即裁判時之刑法第四十一條處罰。核被告乙○○
    、甲○○所為，均係犯刑法第二百七十七條第一項之傷害罪。爰審酌被告二人犯
    罪之動機、犯罪時所受之刺激、犯罪之手段、分別所受傷害之程度及犯罪後之態
    度等一切情狀，量處如主文所示之刑，並諭知易科罰金之折算標準。
乙、不受理部分：
一、公訴意旨另以：甲○○於右揭時間，在台北市○○路與基隆路口旁工地，取得鐵
    棒砸毀乙○○駕駛之上開大貨車左前車窗玻璃，致令不堪用，而生損害於乙○○
    ，因認被告甲○○涉犯刑法第三百五十四條之毀損罪嫌。
二、按犯罪之被害人得為告訴，又告訴乃論之罪未經告訴應諭知不受理之判決，刑事
    訴訟法第二百三十二條、第三百零三條第三款分別定有明文，而此之「被害人」
    係指直接被害人而言，「未經告訴」則指未經合法告訴，包括不得告訴及告訴不
    合法之情形在內；又刑法第三百五十四條之毀損罪須告訴乃論，刑法第三百五十
    七條定有明文。次按毀損罪係以滅失或減少財產之價值為其侵害內容，所保護者
    乃財物之用益權價值及交換價值，對應言之，在於保護財物之用益權及處分權，
    故凡對於財物享有用益、處分之權責，如所有人、承租人、借用人等，均得為毀
    損罪之直接被害人，反之若對於物僅有事實上管領關係，而並無任何用益、處分
    之權者，如受僱人、學徒等，則不得為毀損罪之直接被害人。
三、訊據被告甲○○對於持鐵棒砸毀乙○○駕駛之車號ＦＨ─０七六號大貨車左前車
    窗玻璃之事實固坦承不諱，且有該大貨車照片三幀附卷可稽，然乙○○於本院審
    理時供稱：上開大貨車係誼豐起重有限公司所有，其在該公司擔任司機等語（見
    本院八十九年十二月二十七日審理筆錄），而由上揭照片亦可見，該大貨車車身
    前方印有「誼豐起重」，足徵乙○○所述應屬實情；本件乙○○係大貨車司機，
    為誼豐起重有限公司之受僱人，對於所駕駛之大貨車僅有事實上之管領關係，並
    無為自己而存在之用益、處分之權，該大貨車遭受毀損，僅公司為直接被害人，
    是乙○○就甲○○毀損大貨車所提之告訴並非合法，而檢察官認被告甲○○此部
    分與前開有罪部分犯意各別，行為互殊，應分論併罰，依首揭說明，應為諭知不
    受理之判決。
據上論斷，應依刑事訴訟法第四百五十二條、第二百九十九條第一項前段、第三百零
三條第三款，刑法第二條第一項前段、第二百七十七條第一項、修正後第四十一條第
一項前段，罰金罰鍰提高標準條例第一條前段、第二條，判決如主文。
本案經檢察官許祥珍到庭執行職務。
中      華      民      國    九十      年      二      月    二十六    日
                                    臺灣臺北地方法院刑事第七庭
                                        法  官  蕭  清  清
右正本證明與原本無異。
如不服本判決應於送達後十日內向本院提出上訴狀。
                                        書記官  劉  麗  英
中      華      民      國    九十      年      三      月      二      日
附錄本案論罪科刑法條：
刑法第二百七十七條：
傷害人之身體或健康者，處三年以下有期徒刑、拘役或一千元以下罰金。
犯前項之罪因而致人於死者，處無期徒刑或七年以上有期徒刑，致重傷者，處三年以
上十年以下有期徒刑。


司法院資訊處製作；財團法人民間司法改革基金會備份。
